【裁判字號】    98,上訴,541
【裁判日期】    980325
【裁判案由】    毒品危害防制條例
【裁判全文】
臺灣高等法院刑事判決                 98年度上訴字第541號
上  訴  人
即  被  告  甲○○
                    （另案於臺灣臺北分監執行中）
上列上訴人，因毒品危害防制條例案件，不服臺灣板橋地方法院
97年度訴字第5101號，中華民國97年12月31日第一審判決（起訴
案號：臺灣板橋地方法院檢察署97年度毒偵字第8940號），提起
上訴，本院判決如下：
    主  文
上訴駁回。
    事  實
一、甲○○於民國（下同）89年間，因施用毒品案件，經觀察、
    勒戒後，認無繼續施用毒品傾向，經臺灣板橋地方法院檢察
    署檢察官於89年11月27日以89年度毒偵字第6623號為不起訴
    處分確定。又於94年間因施用第二級毒品案件，經台灣板橋
    地方法院以94年簡字第3084號判處有期徒刑3 月確定，同年
    10月17日易科罰金執行完畢。95年間，先因施用第二級毒品
    案件，經同院以95年度易字第61號判處有期徒刑5 月確定；
    再因持有第一級毒品案件，經同院以94年度易字第1695號判
    處有期徒刑3月確定；此2罪刑經法院於95年3 月16日以95年
    度聲字第792號定其應執行刑為有期徒刑5 月，業於95年5月
    18日易科罰金執行完畢。復於95年間因施用第一級毒品案件
    ，經同院以96年度訴字第393 號判處有期徒刑10月確定，經
    同院以96年度聲減字第3439號裁定減刑為有期徒刑5 月後，
    於96年8 月14日縮刑期滿執行完畢。甲○○仍不思戒除毒癮
    ，猶於前揭觀察、勒戒及各徒刑執行完畢釋放後之97年10月
    2 日18時30分採尿時起回溯26小時內某時許，在臺北縣土城
    市○○路○段123號6 樓住處，以將海洛因粉末摻入香菸後點
    燃吸入其煙霧方式，施用第一級毒品一次。97年10月2 日18
    時30分採尿時起回溯96小時內之某時許（與前揭施用海洛因
    之時間不同，無法辨別其施用先後次序），在同址以將安非
    他命結晶置入玻璃球後點火燒烤吸入其煙霧之方式，施用第
    二級毒品安非他命一次。嗣甲○○得知另案毒品遭到通緝後
    ，即於97年10月2 日18時30分許，主動前往臺北縣政府警察
    局三峽分局到案，並同意採尿送驗，經檢驗後確認其尿液呈
    鴉片及安非他命陽性反應，而查悉上情。
二、案經臺北縣政府警察局三峽分局報請臺灣板橋地方法院檢察
    署檢察官偵查後起訴。
    理  由
一、按除被告所犯為死刑、無期徒刑、最輕本刑為三年以上有期
    徒刑之罪或高等法院管轄第一審案件者外，於前條第1 項程
    序進行中，被告先就被訴事實為有罪之陳述時，審判長得告
    知被告簡式審判程序之旨，並聽取當事人、代理人、辯護人
    及輔佐人之意見後，裁定進行簡式審判程序，刑事訴訟法第
    273條之1第1 項定有明文。本案被告被訴施用第一級毒品罪
    之法定本刑為「6月以上5年以下有期徒刑」，施用第二級毒
    品罪之法定本刑為「3 年以下有期徒刑」，其於原審準備程
    序期日就被訴事實為有罪陳述後，經告知被告簡式審判程序
    之旨，並聽取被告及檢察官之意見後，原審合議庭認宜改用
    簡式審判程序，乃裁定由受命法官獨任行簡式審判程序審理
    之，核無不合。
二、上開犯罪事實，業據上訴人即被告（下稱被告）甲○○，先
    後於警詢、偵查中及原審時自白不諱，於本院時亦坦承有施
    用第一級毒品犯行，惟矢口否認有施用第二級毒品犯行，但
    被告經查獲後採其尿液經送請檢驗後，確呈鴉片及安非他命
    陽性反應乙節，有臺灣檢驗科技股份有限公司濫用藥物檢驗
    報告附卷可稽（毒偵卷6 頁），足徵被告前開先後自白應與
    事實相符，洵堪採信，佐以被告於本案前確有施用安非他命
    前科，堪認其於本院時否認有施用安非他命犯行，尚難採信
    ，是其上開犯行，均堪認定。
三、按，毒品危害防制條例係於92年7月9日修正公布，93年1月9
    日起施行。修正後已刪除二犯及三犯之規定，一改修法前繁
    雜之處遇程序，僅將施用毒品者簡化區分為初犯、再犯，並
    認施用毒品者係屬病患性犯人，以觀察、勒戒戒除其身癮，
    並以強制戒治去除其心癮。經觀察、勒戒或強制戒治執行完
    畢釋放後，若係五年後再犯該條例第十條施用毒品罪者，與
    同條例第20條第1項、第2項關於「初犯」之處理方式相同，
    檢察官應先聲請法院裁定令被告入勒戒處所觀察、勒戒，並
    視有無繼續施用毒品傾向，決定應予釋放、為不起訴之處分
    ，或應聲請法院裁定令入勒戒處所強制戒治；若係五年內「
    再犯」同條例第10條施用毒品罪者，依同條例第23條第2 項
    規定，檢察官則應依法起訴。觀諸該條例第20條第3 項修正
    理由：「觀察、勒戒或強制戒治五年後再犯者，顯見前所實
    施之觀察、勒戒或強制戒治已足以遮斷其施用毒品之癮，為
    期自新及協助其戒除毒癮，對此五年後再犯者，爰明定仍適
    用初犯之規定，先經觀察、勒戒、強制戒治之程序」及同條
    例第23條第2 項之修正理由：「為配合簡化施用毒品犯之刑
    事處遇程序，並鑑於經觀察、勒戒或強制戒治執行完畢釋放
    後五年內再犯者，其再犯率甚高，原據以實施之觀察、勒戒
    及強制戒治既已無法收其實效，自應施以刑事處遇。」顯然
    如施用毒品者係前經觀察、勒戒或強制戒治等治療程序執行
    完畢五年後，始再施用毒品之「初犯」，因前所執行之觀察
    、勒戒或強制戒治已足收戒除毒癮之效，自應重新執行觀察
    、勒戒或強制戒治等治療程序，並於治療程序執行完畢後，
    由檢察官為不起訴處分，毋庸對之追訴處罰；反之，在「再
    犯」之情形，因其先前所為治療程序顯未能收戒斷毒癮之效
    ，且考量施用毒品者之再犯率偏高，乃簡化其刑事處遇程序
    ，而逕予追訴處罰，不再施以治療程序。參酌上開立法理由
    ，修正毒品危害防制條例就施用毒品者，祇於「初犯」及「
    五年後再犯」二種情形，有其追訴條件之限制，及須於初犯
    經觀察、勒戒或強制戒治釋放後，五年內均無施用毒品之行
    為，始能認其前所實施之觀察、勒戒或強制戒治已足遮斷毒
    癮，而得於五年後再犯時，再予適用初犯之規定，重行觀察
    、勒戒等程序。倘五年內已經再犯，被依法追訴處罰，縱其
    第三次（或第三次以上）施用毒品之時間在初犯釋放五年以
    後，即與「五年後再犯」之情形有別，且因已於「五年內再
    犯」，顯見其再犯率甚高，原實施觀察、勒戒或強制戒治，
    已無法收其實效，而無五年戒斷期之存在，自無再經觀察、
    勒戒及強制戒治之必要，應由檢察官逕行起訴，始符新法修
    正之本旨（最高法院95年度台非字第59號判決參照）。
四、被告前因施用毒品案件，經原審裁定送觀察、勒戒後，認無
    繼續施用毒品之傾向，由臺灣板橋地方法院檢察署檢察官於
    89年11月27日以89年度毒偵字第6623號為不起訴處分確定。
    又因施用毒品案件，經同院以94年度簡字第3084號判處有期
    徒刑3 月確定，有刑案資料查註紀錄表在卷可參，被告曾因
    施用毒品，經觀察、勒戒執行完畢釋放後，五年內再犯施用
    毒品罪，並經判決確定，本件被告係三犯施用毒品罪，雖在
    前案觀察、勒戒執行完畢釋放五年後，但參照上述判決意旨
    ，仍應予追訴處罰。綜上，本件之事證明確，被告上開犯行
    ，洵堪認定，應依法論科。
五、核被告所為，係犯毒品危害防制條例第10條第1 項施用第一
    級毒品罪、同條第2 項施用第二級毒品罪。其因施用第一級
    毒品海洛因及第二級毒品安非他命而持有各該毒品低度行為
    ，應為其施用之高度行為所吸收，不另論罪。又被告實施此
    2 犯罪之時間不同、施用毒品種類及方式有別，顯係基於個
    別犯意所為，應分論併罰。被告有前揭事實欄第一段所載科
    刑及執行紀錄乙節，有臺灣高等法院被告前案紀錄表附卷可
    稽，其於有期徒刑執行完畢後5 年以內，故意再犯本件有期
    徒刑以上之罪，為累犯，應依刑法第47條第1 項規定，加重
    其刑。原審經審理結果，認被告罪證明確，因而適用毒品危
    害防制條例第10條第1項、第2項，刑法第11條前段、第47條
    第1項、第51條第5款等規定，並審酌被告犯罪之動機，智識
    程度，施用毒品非但戕害自己身心，亦妨害社會善良秩序，
    及其犯後坦認犯行，態度良好等一切情狀，分別各量處有期
    徒刑八月、四月，再定其應執行刑為有期徒刑十一月。經核
    其認事用法尚無違誤，量刑亦允當，被告提起上訴，先辯稱
    上開二罪應係想像競合犯，或辯稱未施用第二級毒品、原審
    之量刑過重云云，核非可取，其上訴自應予駁回。
據上論斷，應依刑事訴訟法第368條，判決如主文。
本案經檢察官周誠南到庭執行職務。
中    華    民    國    98    年    3     月    25    日
                  刑事第三庭審判長法  官  陳博志
                                  法  官  許文章
                                  法  官  蔡聰明
以上正本證明與原本無異。
施用第一級毒品部分，檢察官及被告如不服本判決，應於收受送
達後十日內向本院提出上訴書狀，其未敘述上訴之理由者並得於
提起上訴後十日內向本院補提理由書（均須按他造當事人之人數
附繕本）。
其餘部分，均不得上訴。
                                  書記官  陳建邦
中    華    民    國    98    年    3     月    25    日
毒品危害防制條例第10條：
施用第一級毒品者，處6月以上5年以下有期徒刑。
施用第二級毒品者，處3年以下有期徒刑。


司法院資訊處製作；財團法人民間司法改革基金會備份。
